Inventaris van het archief van Hugo de Vries 1866-1935
Universiteitsbibliotheek Amsterdam Universiteit van Amsterdam
Archief van Hugo de Vries
1866-1935
Hugo de Vries (1848-1935)
ca. 8 meter
Archief van Hugo de Vries, hoogleraar plantkunde aan de Universiteit van Amsterdam 1878-1918. Bevat correspondentie, aantekeningen van wetenschappelijk onderzoek, materiaal betreffende publicaties en lezingen, eerbewijzen, herinneringen aan buitenlandse studiereizen, stukken over zijn colleges en excursies met studenten, alsmede over zijn directeurschap van de Hortus Botanicus. Het archief geeft inzicht in het werk van een Nederlands botanicus die wereldfaam verwierf met nieuwe inzichten in de mechanismen van evolutie en erfelijkheid.
Archive of Hugo de Vries, professor at the University of Amsterdam from 1878 until 1918. Contains correspondence, notes of his scientific research, documents concerning publications and lectures, tokens of honour, souvenirs from his travels abroad, documents relating to his lectures for university students, and documents concerning his directorship of the Hortus Botanicus of the University of Amsterdam. The archive illustrates the work of a Dutch botanist who gained worldwide fame with novel insights into the mechanisms of speciation and heredity.
UBA297
Universiteitsbibliotheek Amsterdam (UvA)
Hugo de Vries (Haarlem 16 feb. 1848 – Lunteren 21 mei 1935) ontwikkelde zich al in zijn jeugd tot een gedegen florist en systematicus door het verzamelen en vergelijken van wilde planten. Tussen 1866 en 1870 studeerde hij aan de universiteit van Leiden 'philosophia naturalis'. Hij ontdekte toen dat plantkunde meer was dan systematiek: hij maakte kennis met de plantenfysiologie, die vooral in Duitsland sterk in opkomst was, en met de afstammingsleer, die kort daarvoor een sterke impuls had gekregen door Darwins theorie van soortvorming door natuurlijke selectie. Hij promoveerde, tegen de bedoeling van zijn promotor in, op een plantenfysiologisch onderwerp. Om met de nieuwe ontwikkelingen in de plantenfysiologie nader kennis te maken verbleef De Vries vervolgens een jaar in Duitsland. Julius Sachs, hoogleraar in Würzburg, zette hem in om bewijzen te vinden voor de theorie over het mechanisme van plantengroei die hij bezig was te formuleren. Na dit jaar werd De Vries leraar aan de hbs en de Openbare Handelsschool in Amsterdam maar bleef daarnaast met onderzoek bezig. In 1875 verhuisde hij naar Würzburg om in opdracht van het Pruissische ministerie van Landbouw de fysiologie van enkele landbouwgewassen te onderzoeken. De opdracht bood uitzicht op een hoogleraarspositie in Berlijn. Als voorbereiding op zijn onderwijstaak werd De Vries privaatdocent aan de universiteit van Halle-Wittenberg.
Aangezien de belangstelling voor zijn colleges gering was en de sfeer hem niet beviel, verliet hij Duitsland opgelucht toen de Universiteit van Amsterdam hem in 1877 een lectoraat in de experimentele plantenfysiologie aanbood. Het lectoraat werd na enkele jaren al in een hoogleraarschap omgezet. De Vries zou tot zijn emeritaat in 1918 in Amsterdam blijven, aanbiedingen van andere universiteiten afslaand.
In Amsterdam zette De Vries zijn onderzoek naar het groeimechanisme van planten voort. Op zijn aandringen werden de ruimten bij de Hortus Botanicus, waar hij werkte, omgebouwd tot een volwaardig laboratorium. Het onderzoek naar plantengroei doorliep achtereenvolgens enkele fasen: van een natuurkundige naar een chemische fase, toen naar een anatomische en tenslotte naar een biologische fase. Hierbij vond hij steeds een diepere, algemenere oorzaak van het fenomeen dat hij onderzocht.
Na ca. 1885 hield De Vries zich steeds meer bezig met onderzoek naar variabiliteit. Startpunt was de erfelijksheidstheorie die Darwin in 1868 had gepubliceerd, de 'pangenesis'. Darwin had gemeend dat erfelijke eigenschappen gebonden zijn aan deeltjes ('gemmules') die door de verschillende organen en weefsels worden geproduceerd, dat de deeltjes zich verzamelen in de geslachtscellen en dat op die manier de eigenschappen van ouders worden overgedragen op kinderen. De hoeveelheid deeltjes bepaalt de intensiteit van een eigenschap, en door externe omstandigheden veranderde organen en weefsels produceren veranderde deeltjes. Er zijn derhalve twee soorten variabiliteit: fluctuerende en soortenvormende variabiliteit. De Vries besloot experimenteel verkregen bewijzen voor de (sterk bekritiseerde) theorie te gaan verzamelen. Wel wijzigde hij deze op enkele punten. Zo meende hij dat de deeltjes niet door een transport door het lichaam maar door een lange reeks celdelingen, te beginnen bij de kiemcel, in de geslachtscellen terecht komen, en dat niet uitwendige omstandigheden tot nieuwe deeltjes leiden maar spontane veranderingen in de chemische structuur van bestaande deeltjes. Hij gaf de deeltjes daarom een andere naam: pangenen. Kernpunten van de theorie waren voor hem dat erfelijke eigenschappen onafhankelijke en mengbare eenheden zijn. Om dat te bewijzen deed hij selectieproeven (waarbij van elke generatie de exemplaren met bijzondere eigenschappen werden geselecteerd als zaaddragers om zo die eigenschappen constant te maken) en kruisingsproeven (waarbij hij probeerde eigenschappen van de ene variëteit op een andere over te brengen of eigenschappen te combineren). Bij zijn selectieproeven ontdekte De Vries dat de mate waarin eigenschappen versterkt of verzwakt kunnen worden beperkt is. Nieuwe eigenschappen (en dus soorten) kunnen op deze (geleidelijke) wijze nooit ontstaan. De grenzen van de fluctuerende variabiliteit kunnen alleen doorbroken worden door het ontstaan van een nieuw deeltje dat een nieuwe eigenschap uitdrukt. De Vries noemde dit een 'progressieve mutatie'. Het sterkste bewijs hiervoor vond hij bij de Grote teunisbloem (Oenothera lamarckiana) die bij elke generatie een klein percentage opvallend afwijkende nakomelingen voortbrengt. De Vries was ervan overtuigd met deze soort de evolutie op heterdaad betrapt te hebben. Bij zijn kruisingsproeven ontdekte hij dat eigenschappen in vaste verhoudingen overerven. Hij werd hiermee een van de herontdekkers van de Wetten van Mendel, de basisregels van de erfelijkheidsleer.
De Vries bracht zijn resultaten samen in zijn 'mutatietheorie' (1900). Die theorie was volgens hem geheel in overeenstemming met Darwins ideeën: ook die zou veel waarde hebben gehecht aan sprongsgewijze veranderingen, en diens mechanisme van de natuurlijke selectie bleef onverminderd van kracht. De theorie werd door velen bejubeld omdat zij verklaringen gaf voor nog onopgeloste evolutionaire problemen, door anderen echter verguisd. De critici kregen spoedig de overhand. Het bijzondere gedrag van de teunisbloem bleek een geheel andere oorzaak te hebben en zeer uitzonderlijk te zijn. Het mechanisme van soortvorming dat De Vries had bedacht bleek bovendien niet alleen bij deze soort niet op te gaan, maar geheel onjuist te zijn. Het woord 'mutatie' heeft zich in de biologie gehandhaafd en algemeen wordt onderkend dat mutaties een essentiële rol spelen in het proces van soortvorming. Het woord heeft echter een geheel andere inhoud gekregen.
De Vries zal tijdens zijn leven de stukken in zijn werkkamers thuis en in de Hortus hebben bewaard. Hij had zelf al enige ordening in zijn archief aangebracht in de vorm van pakken en mappen over specifieke onderwerpen. Het is niet zeker wanneer hij dat heeft gedaan, mogelijk tijdens de laatste jaren van zijn leven. Hij moet toen in elk geval een deel van zijn archief hebben vernietigd, getuige drie delen met onder meer krantenknipsels, journaalfragmenten en memoires die hij samengestelde (inv. nr. 79A) en waarvoor hij gebruik maakte van stukken die thans niet in het archief aanwezig zijn. Ook het feit dat van sommige van zijn onderzoeken, onderwijsactiviteiten en nevenactiviteiten weinig tot niets resteert geeft aan dat het archief niet compleet bewaard is. Reeds tijdens zijn jaren als hoogleraar moet De Vries stukken hebben weggegooid. In verschillende stukken is hergebruikt papier aanwezig.
Het archief is na de dood van De Vries overgedragen aan de bibliotheek van de Hortus Botanicus, gevestigd aan de Plantage Middenlaan, die destijds tot de Universiteit van Amsterdam behoorde. Aangenomen moet worden dat De Vries' grote bewonderaar Theo Stomps, leerling en opvolger als hoogleraar en directeur van de Hortus, hierbij een belangrijke rol heeft gespeeld. Een officiële vastlegging van de overdracht is niet bekend.
Het is zeker dat bij de overdracht van het archief aan de Hortus Botanicus stukken bij de erfgenamen van Hugo de Vries zijn achtergebleven. Hoe de selectie is verlopen is niet bekend. Evenmin is bekend of er in de navolgende jaren, waarin Stomps het beheer over het archief voerde, stukken zijn verwijderd of toegevoegd. Zeker is wel dat er sedert 1992 geen stukken zijn verwijderd. Wel zijn sindsdien afgedwaalde stukken met het archief herenigd.
Er zijn geen afspraken gemaakt over aanvullingen.
Het archief is voornamelijk de weerslag van De Vries' activiteiten als onderzoeker. In de stukken zijn twee grote groepen te onderscheiden: materiaal dat voortgekomen is uit onderzoek (waaronder correspondentie met collega's in binnen- en buitenland, aantekeningen van proeven, tekeningen en foto's van de planten waarmee De Vries experimenteerde, excerpten uit literatuur) en materiaal over het omzetten van zijn onderzoeksresultaten in publicaties en lezingen (correspondentie, manuscripten, drukproeven). Verder zijn er stukken over zijn ambtelijke carrière (aanstellingen, jubilea, afscheid als hoogleraar) en stukken die het resultaat zijn van zijn wereldwijde bekendheid (eerbewijzen, uitnodigingen, stukken over gastcolleges, buitenlandse reizen die hij op uitnodiging maakte). Stukken die zijn voortgekomen uit zijn werkzaamheden als docent aan de Universiteit van Amsterdam zijn slechts in geringe mate aanwezig; het betreft voornamelijk aantekeningen voor colleges en stukken over excursies met studenten.
Hugo de Vries neemt op verschillende manieren een unieke plaats in in de geschiedenis van de wetenschapsbeoefening, lokaal, nationaal en internationaal. Hij was een van de eersten in Nederland die zich toelegden op plantenfysiologie en variabiliteit/erfelijkheid, in Amsterdam was hij de eerste docent die specifiek voor plantenfysiologie was aangesteld, en hij ontwikkelde een eigen theorie over het ontstaan van nieuwe soorten. Zijn archief is daardoor van grote waarde voor onderzoek naar de ontwikkeling van de wetenschapsbeoefening aan de Universiteit van Amsterdam en in Nederland, en naar de internationale ontwikkeling van vakgebieden als plantenfysiologie, genetica en evolutie.
Voor raadpleging is een bezoekers- of lenerspas van de Universiteitsbibliotheek Amsterdam vereist.
Het archief is digitaal beschikbaar.
Het materiaal is tijdelijk niet raadpleegbaar.
E.J.A. Zevenhuizen. De wereld van Hugo de Vries. De inventarissen van het archief van Hugo de Vries en van de andere archieven en collecties van de Bibliotheek Biologisch Centrum, Faculteit der Biologie, Universiteit van Amsterdam. Amsterdam, 1996, p. 17-105.
Het archief van de Hortus Botanicus bevindt zich in het Stadsarchief Amsterdam in het archief van de Subfaculteit biologie van de Universiteit van Amsterdam (toegangsnummer 5399).
Het archief van Theo J. Stomps berust bij de Artis Bibliotheek van de Universiteit van Amsterdam.
Daar is ook een collectie Vrieseana aanwezig.
Afgedwaalde stukken zijn in bezit van de familie De Vries. Het gaat onder andere om ingekomen brieven (waaronder van Charles Darwin) en minuten van uitgaande brieven (waaronder uit De Vries' jonge jaren, 1864-1870), stukken over nevenfuncties, eerbewijzen en bewijzen van (ere-)lidmaatschap en foto's. Tevens zijn er afschriften van brieven die De Vries in 1904 en 1906 vanuit Amerika aan zijn vrouw heeft gestuurd; deze afschriften zijn gemaakt door zijn moeder. Bij de overbrenging van het archief van De Vries vanuit Lunteren naar de Hortus Botanicus moeten deze stukken bij de familie achtergebleven zijn.
In december 2006 werd bij Christie's in Londen een partij overdrukken (met bijlagen) van publicaties door De Vries verkocht. Getuige onder andere de handtekeningen op de omslagen, opmerkingen in de kantlijn, lijstjes van namen aan wie een exemplaar van de overdruk is verzonden, fragmenten van manuscripten en foto's zijn deze overdrukken afkomstig uit het bezit van De Vries en sluiten zij aan op inv. nr. 440-444 en 494-536. Alles wijst erop dat de gehele partij bij diens overlijden in bezit was van Theo J. Stomps, en dat hij dus deze gescheiden van het archief van De Vries in de Hortus bij zich thuis bewaarde. De partij werd gekocht door een onbekende Amerikaanse verzamelaar. Eveneens uit het bezit van Stomps komen de twee delen van Die Mutationstheorie, samengesteld uit proefdruk-katernen, die in 1977 door de Universiteitsbibliotheek Amsterdam zijn aangekocht.
Literatuur
M.J. Coesèl. Education through the enjoyment of nature. Hugo de Vries and the popularization of biology. In: Acta Botanica Neerlandica 47 (1998), p. 491-507.
Marga Coesèl en Erik Zevenhuizen. Op heterdaad betrapt? Hugo de Vries en zijn houding tegenover vrouwen in de wetenschap. In: Gewina 23 (2000), p. 266-284.
O.G. Meijer. Hugo de Vries no Mendelian? In: Annals of Science 42 (1985), p. 189-232.
O.G. Meijer. Hugo de Vries und Johann Gregor Mendel: die Geschichte einer Verneinung. In: Folia Mendeliana 21 (1986), p. 69-90.
P.W. van der Pas. Hugo de Vries als taxonoom. In: Scientiarium Historia 11 (1969), p. 148-166.
P.W. van der Pas. The correspondence of Hugo de Vries and Charles Darwin. In: Janus 57 (1970), p. 173-213.
P.W. van der Pas. Hugo de Vries and Gregor Mendel. In: Folia Mendeliana 11 (1976), p. 229-242.
Ida H. Stamhuis, Onno G. Meijer en Erik J.A. Zevenhuizen. Hugo de Vries on heredity, 1889-1903. Statistics, Mendelian laws, pangenes, mutations. In: Isis 90 (1999), p. 238-267.
P.H.W.A.M. de Veer. Leven en werk van Hugo de Vries. Groningen, 1969.
D.O. Wijnands, E.J.A. Zevenhuizen, J. Heniger. Een sieraad voor de stad. De Amsterdamse Hortus Botanicus. 1638-1993. Amsterdam, 1994.
E.J.A. Zevenhuizen. The hereditary statistics of Hugo de Vries. In: Acta Botanica Neerlandica 47 (1998), p. 427-463.
Erik Zevenhuizen. Keeping and scrapping. The story of a Mendelian lecture plate of Hugo de Vries. In: Annals of Science 57 (2000), p. 329-352.
Erik Zevenhuizen. Vast in het spoor van Darwin. Biografie van Hugo de Vries. Amsterdam, 2008.
Onderwerpen
Plantkunde; Erfelijkheid; Evolutietheorie
Subjects
Botany; Heredity; Evolution theory
Personen
Vries, Hugo de (1848-1935)
Personal names
Vries, Hugo de (1848-1935)
Corporaties
Hortus Botanicus Amsterdam; Universiteit van Amsterdam
Corporate names
Hortus Botanicus Amsterdam; University of Amsterdam
Genre/vorm
correspondentie; collegedictaten; onderzoeksaantekeningen; laboratoriumaantekeningen; onderscheidingen; memorabilia; tekeningen; foto's; fragmenten (kunst); publicaties; manuscripten; drukproeven (gedrukt materiaal)
Genre/form
correspondence; lecture notes; research notes; laboratory notes; decorations (honor); memorabilia; drawings (visual works); photographs; excerpts; publications; manuscripts (document genre); proofs (printed matter)
Nederlandse Basisclassificatie
42.01 geschiedenis van de biologie
Dutch Basic Classification Codes
42.01 history of biology
- 1
  - 1
    - z.d. (20ste eeuw), 1; 1 omslag; Het briefje met de tekst: 'Brieven die Mama van je had en teruggegeven heeft' is vermoedelijk geschreven door een zoon van De Vries en was vermoedelijk gericht aan Theo J. Stomps. Het begeleidde mogelijk brieven die Stomps aan De Vries had geschreven en uit het archief Theo J. Stomps (aanwezig in: UBA-Artisbibliotheek) zijn overgebracht. Op brief 313 (inv. no. 383) de opmerking: 'Bundel 1912. Allerlei'. Op brief 316 (inv. no. 383) de opmerking: 'Bundel 1912. Invitaties voor voordrachten'. Op brief no. 329 (inv. no. 383) de opmerking: 'Bundel 1912. Florida'. Op brief 353 (inv. no. 383) de opmerking: 'Bundel 1912. Boston Cambridge'. Op brief 390 (inv. no. 383) de opmerking: 'Bundel New York'. Op brief no. 650 (inv. no. 572) de opmerking: 'Buitenlandse brieven tot ± 1 Jan. 1928'. Op brief 997 (inv. no. 587) de opmerking: 'Bundel Nederland. De overigen bij W.'. (Box 1)
  - 2
    - 1907, 1929, 1934 en z.d., 2; 2 omslagen; De afdrukken zijn alle aangetroffen in: UBA-Artisbibliotheek: Archief Theo J. Stomps, in een doos met opschrift 'Persoonlijke herinneringen aan prof. Hugo de Vries'. De kunststof negatieven zijn aangetroffen in inv. no. 87. De foto van Wegner en Mottu werd gebruikt in: J.C. Costerus, Prof. Hugo de Vries', Eigen Haard 21 (1895) 261-264. Het glasnegatief van de foto van De Vries op een stoel in de overdekte proeftuin is gemaakt op 28 aug. 1907 (voor een afdruk, zie inv. no. 203). Van het glasnegatief van De Vries naast een jongeman een afdruk in inv. no. 88. De portretten van twee jongens waarvan er twee zijn met afdrukken tonen Corrie en Benno Stomps, broers van Theo Stomps. Van drie negatieven afdrukken in: UBA-Artisbibliotheek: Archief Theo. J. Stomps, inv. no. 48A. Het betreft hier de echtgenote en kinderen van Jean Massart uit Brussel. (Box 1, Box N-1)
    - 1911 en z.d., 3; 2 stukken; De foto met briefkaartformaat aangetroffen in: UBA-Artisbibliotheek: Archief Theo J. Stomps, in een doos met opschrift 'Persoonlijke herinneringen aan prof. Hugo de Vries'. Deze foto (tevens de belendende percelen tonend) is ook aanwezig in inv. no. 87. Hierbij staat een datering. De andere foto ontvangen van J.L. de Vries te Eindhoven in augustus 1997. (Box 1)
    - z.d. (20ste eeuw), 4; 1 stuk; Aangetroffen in: UBA-Artisbibliotheek: Archief Theo J. Stomps, in een doos met opschrift 'Persoonlijke herinneringen aan prof. Hugo de Vries'. (Box 1)
    - 1913, 5; 1 stuk; Door P.W. van der Pas gecatalogiseerd als brief no. 424. (Box 1)
    - 1898, 6; 1 stuk; Otto de Vries (1881-1948), oudste zoon van Hugo de Vries, speelde in de opvoering de rol van Wallenstein. (Box 1)
    - 1882-1909, 7; 1 pak; Vermoedelijk na het overlijden van zijn moeder in 1914 door De Vries aan zijn collectie toegevoegd. (Box 1-2)
    - 1911-1913, 8; 1 omslag; Aangetroffen in 'Map D' (met brieven door P.W. van der Pas gecatalogiseerd als no. 1175-1203). Niet door P.W. van der Pas gecatalogiseerd. Genummerd als 1352, 1353, 1354, 1355 en 1356. (Box 2)
  - 3
    - 1861, 1933, 9; 1 stuk; Zie ook inv. no. 247. (Box 2)
    - [1865], 10; 1 stuk; Integraal gepubliceerd en besproken in: Peter W. van der Pas, 'Hugo de Vries als taxonoom', Scientiarium Historia 9 (1969) 148-166. Op pag. 19 bijgeschreven: '20 oct. 65. Ik moet thuis zijn om een stijve nek. Vervolg, later, wie weet wanneer!' (Box 2)
  - 4
    - 1871, 11; 1 stuk; Gedrukt. Niet door P.W. van der Pas gecatalogiseerd. Genummerd als 1357. (Box 2)
    - 1873, 12; 1 stuk; Gedrukt. Niet door P.W. van der Pas gecatalogiseerd. Genummerd als 1358. (Box 2)
  - 5
    - 1
      - 1862, 13; 1 stuk; De prijs was het boek: Johann Heinrich Jacob Müller, Grundriss der Physik und Meteorologie: für Lyceen, Gymnasien, Gewerbe- und Realschulen, sowie zum Selbstunterrichte, Braunschweig 1846. De oorkonde was oorspronkelijk in het boek bevestigd. (Box 2)
      - 1862, 14; 1 stuk; De prijs was het boek: Barthold Georg Niebuhr, Leonhard Schmitz (red.), Lectures on the history of Rome: from the earliest times to the fall of the western empire, 3 dln.; Londen 1849-1850 (tweede druk). De oorkonde was oorspronkelijk in het boek bevestigd. De klassen werden met afnemende nummers aangeduid. (Box 2)
      - 1863, 15; 1 stuk; De prijs was een boek van Motley. (Box 101)
      - 1864, 16; 1 stuk; De prijs was een boek over Nineveh. (Box 101)
      - 1865, 17; 1 stuk; De prijs was een boek van of over Plato. (Box 101)
    - 2
      - 1866, 18; 1 stuk; Tot en met 1870 jaarlijks opnieuw getekend door de rector van de Universiteit ter verlenging van de inschrijving. (Box 101)
      - 1868, 19; 1 stuk; Gedrukt. Het is niet bekend of De Vries een van de vragen heeft beantwoord. (Box 2)
      - 1869, 20; 1 stuk; Gedrukt. Het is niet bekend of De Vries een van de vragen heeft beantwoord. (Box 2)
      - 1869, 21; 1 stuk; Gedrukt. De Vries had een antwoord ingezonden op de vraag 'Quid notum est de actione caloris in plantarum radices'. De verhandeling werd bekroond met een gouden medaille. De resulaten werden gepubliceerd in: Hugo de Vries, De invloed der temperatuur op de levensverschijnselen der planten (Leiden 1870); Hugo de Vries, 'Materiaux pour la connaissance de l'influence de la température sur les plantes', Archives Néerlandais Sciences Exactes et Naturelles 5 (1871) 385-402; Hugo de Vries, ‘Sur la mort des cellules végétales par l’effet d’une température élevée’, Archives Néerlandaises des Sciences Exactes et Naturelles 6 (1871) 245-295. (Box 2)
      - z.d. (20ste eeuw), 22; 1 stuk; In eigen handschrift. Aangetroffen in 'Wet van het Gezelschap Huygens', vastgesteld 2 mei 1866 (inv. no. 25). (Box 2)
      - 1863 en z.d., 23; 2 stukken; Gedrukt. (Box 2)
      - 1865, 24; 1 stuk; Gedrukt. (Box 2)
      - 1864, 1866, 25; 2 stukken; Gedrukt. Met aantekeningen in eigen handschrift over veranderingen van artikelen. (Box 2)
      - z.d. (19de eeuw), 26; 1 stuk; In eigen handschrift. Aangetroffen in 'Wet van het Gezelschap Huygens', vastgesteld 2 mei 1866 (inv. no. 25). (Box 2)
      - z.d. (19de eeuw), 27; 1 stuk; Aangetroffen in Wet van het Gezelschap Huygens (inv. no. 25). Door P.W. van der Pas gecatalogiseerd als brief no. 1259. (Box 2)
      - 1866, 28; 1 stuk; Gedrukt. (Box 2)
      - 1862-1863, 29; 2 stukken; Gedrukt. Met aantekeningen in eigen handschrift over veranderingen van artikelen. (Box 2)
      - 1867-1869, 30; 3 stukken; Gedrukt. Met aantekeningen in eigen handschrift over veranderingen van artikelen. (Box 2)
    - 3
      - 1870, 31; 1 stuk (Box 101)
      - 1870, 32; 1 stuk (Box 2)
      - 1870, 33; 1 stuk; Gedrukt. (Box 2)
      - 1868, 34; 1 stuk; Gedrukt. (Box 2)
      - 1870, 35; 1 stuk; Gedrukt. (Box 2)
      - 1863, 36; 1 stuk; Gedrukt. (Box 2)
      - z.d. (19de eeuw), 37; 1 stuk; Gedrukt. Opgestuurd aan De Vries vanuit Breslau. (Box 2)
      - 1871, 38; 1 stuk; Opgestuurd aan De Vries tijdens zijn verblijf in Heidelberg. Met origineel omslag. (Box 2)
      - 1870, 39; 2 stukken; Gedrukt. (Box 2)
      - 1870, 40; 1 stuk (Box 2)
      - 1870, 41; 1 stuk; Gedrukt handschrift. (Box 2)
      - 1870, 42; 1 stuk; Gedrukt. (Box 2)
      - 1871, 43; 1 stuk; Gedrukt. Mogelijk is de voorletter onjuist en is de auteur in werkelijkheid Hugo de Vries, aangezien die als enige De Vries lid was van de Heidelberger Studentenverein (zie inv. no. 39). (Box 2)
      - 1871, 44; 1 stuk; Gedrukt. (Box 2)
      - 1869, 45; 1 stuk; Gedrukt. (Box 2)
      - z.d. (19de eeuw), 46; 1 stuk; Gedrukt handschrift. (Box 2)
      - 1871, 47; 1 stuk; Gedrukt. (Box 2)
      - z.d. (19de eeuw), 48; 2 stukken (Box 2)
      - 1870, 1872, 49; 2 stukken; Met opdrachten (?) aan De Vries. Arzruni en Van Krieken woonden in het wintersemester 1869-1870 en het zomersemester 1870 samen op het adres Plöckstrasse 87 in Heidelberg (mededeling door Stadtarchiv Heidelberg aan E.J.A. Zevenhuizen op 13 aug. 1999). Van Krieken en De Vries woonden in het wintersemester 1870-1871 samen op het adres Leopoldstrasse 48 (zie inv. no. 35). (Box 201)
      - 1870, 50; 1 stuk; Gedrukt. (Box 3)
    - 4
      - 1871, 51; 1 stuk; Gedrukt. (Box 3)
      - z.d. [1871?], 52; 2 omslagen; Volgens Ernst G. Pringsheim, Julius Sachs. Der Begründer der neueren Pflanzenphysaiologie 1832-1897 (Jena 1932) t.o. 128 werd de foto genomen in aug. 1871. Op pag. 209 van genoemd werk vertelt De Vries over het ontstaan van de opname. (Box 3, Box N-1)
  - 6
    - 1910, 53; 1 stuk; Niet door P.W. van der Pas gecatalogiseerd. Genummerd als 1359. (Box 3)
    - 1907, 54; 1 stuk; Niet door P.W. van der Pas gecatalogiseerd. Genummerd als 1360. (Box 3)